【裁判字號】    89,上易,2046
【裁判日期】    900118
【裁判案由】    背信
【裁判全文】
臺灣高等法院臺南分院刑事判決          八十九年度上易字第二四六號  Ａ
      上  訴  人
      即  自訴人
      即反訴被告  丙  ○  ○
      上  訴  人
      即  被  告
      即  反訴人  乙  ○  ○
右上訴人因背信等案件，不服臺灣臺南地方法院八十八年度自字第五０七號中華民國
八十九年十月二十三日第一審判決，提起上訴，本院判決如左：
      主      文
上訴駁回。
      理      由
壹、自訴上訴部分：
一、自訴意旨略以：被告乙○○係臺南縣永康市○○○街六八號白金漢宮大樓管理委
    員會主任委員，被告甲○係該管理委員會總幹事，二人擅自准許部分管理委員會
    委員及住戶之不當要求，買一個車位卻准其停放二輛汽車或超過規定數量之機車
    停放，已侵害大樓住戶自訴人丙○○及其他住戶之共用空間，導致地下室防空避
    難空間減少，防空避難功能盡失，造成公共危險，且目前停車格位每一位置為新
    臺幣（下同）一千五百元，被告二人如此圖利他人造成該大樓住戶權利受損，因
    認被告二人涉犯刑法第三百四十二條之背信罪嫌云云。
二、訊據被告乙○○、甲○均否認有背信犯行，並均辯稱：右揭大樓管理委員會決議
    同意Ｌ八一及Ｌ一一五，兩車位之使用人彭新順繳兩份清潔費即可停放兩輛汽車
    ，當時被告乙○○尚未擔任該委員會主任委員，被告甲○尚未擔任該委員會總幹
    事等語，被告乙○○另辯稱：彭新順之停車位比較大，其本身停一輛，其妻停一
    輛，自訴人擔任第二屆主任委員時即有人停放二輛汽車，這個問題早就已存在，
    經過第三屆委員會會議已決議通過，停車位比較大者，在不影響他人權利下，可
    以停二輛汽車等語；被告甲○另辯稱：其係管理委員會總幹事，本身沒有決策權
    ，其是依照上面交辦事項去做等語。
三、按犯罪事實，應依證據認定之，無證據不得推定其犯罪事實，又不能證明被告犯
    罪者，應諭知無罪之判決，刑事訴訟法第一百五十四條、第三百零一條第一項分
    別定有明文。又刑法第三百四十二條第一項背信罪之成立，以為他人處理事務，
    意圖為自己或第三人不法利益，或損害本人之利益，而為違背其任務之行為，致
    生損害於本人之財產或其他利益為要件。
四、經查，上訴人即自訴人丙○○指訴被告乙○○、甲○二人擅自准許右揭大樓住戶
    彭新順僅購買地下室一個停車單位，卻停放二輛汽車，侵害該大樓其他住戶之共
    同使用空間，並造成公共危險等情，固提出地下室壹層平面圖影本一份及照片三
    張附於原審卷（見第九頁、第二一頁、第二八一頁）為證，惟該大樓管理委員會
    ，在被告乙○○就任主任委員，甲○擔任總幹事前之八十五年十二月二十日即決
    議同意Ｌ八一、Ｌ一一五（即彭新順購買之停車位）兩停車位之使用人繳兩份清
    潔費即可停放二輛汽車，嗣又於被告二人就任後之八十九年一月十一日再度開會
    在不影響公共安全，未侵害他人權益下確認上開決議，有上開二次管理委員會會
    議記錄影本各一份附於原審卷（第七十頁、第二五一頁）可稽，被告二人既分別
    為該大樓管理委員會之主任委員、總幹事，執行該大樓管理委員會之決議，即無
    何違背任務之行為，揆諸前開說明，被告二人所為顯與背信罪之構成要件不相當
    ，要不能以背信罪相繩，被告二人之辯解，非無可採，此外，復查無其他積極證
    據足資證明被告二人有背信犯行。原審以不能證明被告二人犯背信罪，而均諭知
    無罪之判決，認事用法均無違誤。自訴人上訴仍執陳辭認被告二人涉犯背信罪，
    為無理由，應予駁回。
貳、反訴上訴部分：
一、反訴意旨略以：反訴被告丙○○意圖使反訴人乙○○、甲○受刑事處分，竟然捏
    造反訴人有圖利他人，對整個地下一、二樓停車情形作不實陳述，又捏造大樓弊
    端叢生，建造旗台讓大樓損失十四萬元等不實事項，大樓中除反訴被告自言受到
    損害外，全棟四百多戶，無人反應。反訴被告常發傳單、張貼佈告，以不實之事
    誹謗大樓管理委員會，如散布大樓所累積下來的錢，經常被侵佔花用或胡亂花掉
    ，肯為大樓把關之委員又被非法趕走等不實謠言，影響反訴人二人之名譽甚重，
    因認反訴被告涉犯誣告及誹謗罪嫌云云。
二、訊據反訴被告丙○○坦承張貼公告時內容敘及該大樓管理費累積之金錢，經常被
    侵占花用追不回來或胡亂花掉等情，惟否認有誣告及誹謗犯行，辯稱：大樓汽車
    停車位共有一百四十四位，其他公共空間部分住戶每年都要繳房屋稅，政府核定
    之汽車停車位每一位只能停一輛，怎麼能停二輛，該處有逃生避難口，停二輛汽
    車該避難口就會被堵住，如何能逃生，其張貼公告指摘反訴人將大樓管理委員會
    的錢侵占花用屬於可受公評事項等語。
三、按誣告罪之成立，以意圖他人受刑事處分虛構事實而向該管公務員申告為其要件
    ，故其所訴事實，雖不能證明係屬實在，而在積極方面尚無證據證明其確係故意
    虛構者，仍不能遽以誣告罪論處，有最高法院四十六年臺上字第九二七號判例可
    資參照。又刑法第三百十條第一項、第二項固規定誹謗罪之要件，惟同條第三項
    前段以對誹謗之事，能證明其為真實者不罰，係針對言論內容與事實相符之保障
    ，並藉以限定刑罰權之範圍，非謂指摘或傳述誹謗事項之行為人，必須自行證明
    其言論內容確屬真實，始能免於刑責，惟行為人雖不能證明其言論內容為真實，
    但依其所提證據資料，認為行為人有相當理由確信其為真實者，即不能以誹謗罪
    之刑責相繩，亦有司法院大法官會議釋字第五○九號解釋足資參照。
四、經查，上訴人即反訴被告丙○○張貼公告（海報），固經其供認，並有公告（海
    報）三份附於原審卷（第一二一頁至第一二三頁）可按，惟公告（海報）上所載
    內容，依反訴被告所記載諸如一個停車位停二部汽車、在大樓門口設立升旗台，
    花費新台幣十四萬元等事項，皆為反訴人二人不爭執曾經發生過或現仍存在之事
    實，又如記載大樓管理費累積下來的錢，經常被侵占花用追不回來或胡亂花掉等
    情，反訴被告雖不能證明公告（海報）上所載言論內容為真實，惟反訴被告在客
    觀上既有相當理由確信其為真實，即難遽認反訴被告有何誹謗之主觀犯意，尤以
    反訴被告張貼之公告（海報），其言論內容均為有關白金漢宮大樓管理委員會之
    管理、行政事項，係屬可受公評之事項，反訴被告對此陳述事實，發表意見，在
    民主多元社會自屬容許各種價值判斷，不應有何者正確或何者錯誤而運用公權力
    加以鼓勵或禁制之現象，僅能經由之言論自由市場機制，使真理愈辯愈明而達去
    蕪存菁之效果，且所謂對於所誹謗之事，能證明其為真實者不罰，係針對言論內
    容與事實相符之保障，並藉以限定刑罰之範圍，非謂指摘或傳述誹謗事項之行為
    人，必須自行證明其言論內容確屬真實，始能免於刑責，行為人縱使不能證明其
    言論內容為真實，惟依其所提證據資料，認為行為人有相當理由確信其為真實者
    ，即不能以誹謗罪之刑責相繩，除非可以證明反訴被告之言論全屬虛妄，參諸前
    開解釋，即難遽以誹謗刑責相繩。又反訴被告所訴事實既尚非全然無因，已如前
    述，雖不能證明係屬實在，而積極方面尚無證據證明其確係故意虛構事實者，揆
    諸前開判例，亦不能遽以誣告罪論處，反訴被告之辯解，非無可採，此外，復查
    無其他積極證據足資證明反訴被告有誣告及誹謗犯行。原審以不能證明反訴被告
    犯誣告及誹謗罪，而諭知無罪之判決，認事用法均無違誤。反訴人上訴仍執陳辭
    認反訴被告涉犯誣告及誹謗罪，為無理由，亦應予駁回。
參、據上論結，應依刑事訴訟法第三百六十八條，判決如主文。
中    華    民    國      九十      年      一      月        十八      日
                                  臺灣高等法院臺南分院刑事第二庭
                                      審判長法官  游    明    仁
                                            法官  林    永  茂
                                            法官  陳    清    溪
右正本證明與原本無異。
不得上訴。
                                      法院書記官  嚴    巧    花
中    華    民    國      九十      年      一      月        十九      日


司法院資訊處製作；財團法人民間司法改革基金會備份。
